【裁判字號】    90,訴,75
【裁判日期】    900830
【裁判案由】    侵權行為損害賠償
【裁判全文】
臺灣板橋地方法院民事判決  九十年度訴字第七五號
    原      告    丙○○
    訴訟代理人    乙○○
    被      告    甲○○
右當事人間請求侵權行為損害賠償事件，本院判決如左：
        主  文
原告之訴及假執行之聲請均駁回。
訴訟費用由原告負擔。
        事  實
甲、原告方面：
一、聲明：求為判決﹕
          （一）被告應給付原告新台幣（下同）一百五十萬元。
          （二）訴訟費用由被告負擔。
          （三）願供擔保，請准宣告假執行。
二、陳述﹕被告甲○○係天主教耕莘醫院永和分院（以下簡稱耕莘永和分院）醫師，
          原告於民國（下同）八十八年八月九日前往台北縣永和市耕莘永和分院由
          被告進行「精索靜脈曲張截除」手術，因被告進行手術時與護士談話而有
          失誤，致原告手術後左大腿發麻，嗣經國立台灣大學醫學院附設醫院（以
          下簡稱台大醫院）神經科門診檢查結果，認原告左大腿神經受損，因認被
          告涉有侵權行為而應賠償原告醫療費用新台幣（下同）五十萬元、增加生
          活上所需費用暨減少勞動能力費用五十萬元及精神慰撫金五十萬元。
三、證據：提出臺灣高等法院檢察署九十年度議字第四二七號處分書、中正大學八十
          九年度第二學期學生成績通知單及獎狀等件影本為證，並聲請調閱臺灣板
          橋地方法院檢察署八十九年度偵字第二二四三六號偵查案卷。
乙、被告方面：
一、聲明：求為判決﹕
          （一）原告之訴及假執行之聲請均駁回。
          （二）訴訟費用由原告負擔。
          （三）如受不利之判決，願供擔保，請准宣告免為假執行。
二、陳述：本件原告並無損害發生，原告所稱其因被告開刀不盡責，與護士談話致失
          誤，造成其身心鉅創幾成廢云云，均屬妄測並非事實，且原告亦未舉證被
          告之醫療行為對原告造成傷害及原告縱受有傷害與被告之行為間是否具有
          相當因果關係，且醫學上實行精索靜脈曲張截除手術可能造成之合併症為
          傷口感染、副睪丸炎、陰囊水腫及睪丸動脈損傷，並無腿部發麻之案例，
          其請求顯無理由。
三、證據：提出臺灣板橋地方法院檢察署檢察官八十九年度偵字第二二四三六號不起
          訴處分書及精索靜脈曲張高位截除手術示意圖為證。
丙、本院依原告聲請調閱臺灣板橋地方法院檢察署八十九年度偵字第二二四三六號偵
    查案卷。
    理    由
甲、兩造爭執要旨﹕
一、原告起訴主張﹕被告係醫師，於八十八年八月九日為原告施行「精索靜脈曲張截
    除」手術時疏未注意，導致原告手術後左大腿發麻，嗣經台大醫院神經科門診檢
    查結果，認係左大腿神經受損，因認被告涉有侵權行為而應賠償原告醫療費用五
    十萬元、增加生活上所需費用暨減少勞動能力費用五十萬元及精神慰撫金五十萬
    元等語。
二、被告則以﹕本件原告並無損害發生，且縱受有傷害與被告之行為間是否具有相當
    因果關係原告並未舉證證明，且醫學上實行精索靜脈曲張截除手術可能造成之合
    併症並無腿部發麻之案例，其請求顯無理由等語資為抗辯。
乙、得心證之理由：
一、原告起訴主張：被告係醫師，於八十八年八月九日為原告施行「精索靜脈曲張截
    除」手術後致原告發生左大腿發麻之病症，經台大醫院神經科門診檢查結果，認
    係左大腿神經受損一節，業據提出臺灣高等法院檢察署九十年度議字第四二七號
    處分書為證，並有臺灣板橋地方法院檢察署檢察官分別向耕莘永和分院及台大醫
    院調取原告病歷各附於臺灣板橋地方法院檢察署八十九年度他字第二四二二號偵
    查案卷第四十一至八十七頁及第二十五至三十一頁可佐，並經本院依原告聲請向
    臺灣板橋地方法院檢察署調閱上開二偵查案卷核閱屬實，復為被告所是認，則原
    告此部分主張堪信為實在。原告另主張﹕手術後左大腿發麻係因被告為原告施行
    「精索靜脈曲張截除」手術時疏未注意所致，惟為被告所否認，並以前詞置辯。
    則本件所應審究者厥為(一)被告之醫療行為是否有過失、(二)原告左大腿發麻之病症
    是否為被告之過失所致、(三)該病症與被告之過失行為間是否具有相當因果關係。
二、按「當事人主張有利於己之事實者，就其事實有舉證之責任。」，民事訴訟法第
    二百七十七條定有明文。且按「因故意或過失，不法侵害他人之權利者，負損害
    賠償責任。」，民法第一百八十四條第一項前段定有明文，依此規定分析，侵權
    行為之成立，除客觀上應具備以下要件﹕(一)須有自己之加害行為、(二)行為須不法
    、(三)須侵害權利、(四)須發生損害、(五)須加害行為與損害有相當因果關係外，主觀
    上亦需符合﹕(一)須有責任能力、(二)須有故意或過失之要件。是則本件原告即應就
    (一)被告確有過失、(二)其左大腿發麻之病症為被告之過失所致且(三)與被告之過失行
    為間具有相當因果關係等有利於己之事實負舉證之責。經查﹕原告雖主張﹕被告
    於八十八年八月九日為原告施行「精索靜脈曲張截除」手術時因與護士談笑風生
    而有疏失云云，然為被告所否認，原告亦未能舉證以實其說，是原告此部分主張
    難謂有理。再查﹕原告雖主張手術後左大腿發麻係被告為其施行手術所致，亦為
    被告所否認，且參酌原告於八十八年八月九日由被告施行「精索靜脈曲張截除」
    手術後，並未主訴左腳發麻之症狀，係於八月十八日回診時始向被告主訴上開症
    狀，被告開藥予原告服用並為原告轉診至骨科，八月二十三經骨科醫師診斷結果
    認係神經痛、神經炎及鈍傷所造成，並開藥予原告服用一節，有上開耕莘永和分
    院所提供原告之病歷資料附於偵查案卷可佐，則因被告為泌尿外科醫師，於發現
    原告主訴非其主治範圍之左腳發麻之症狀後即開藥予原告服用並為原告轉診至骨
    科，難謂未盡治療之能事，嗣原告於八十八年九月八日、八十八年九月十三日前
    往臺大醫院神經科門診檢查腿部，經施以臨床及誘發電位檢查，診斷為感覺異常
    性股痛，其原因為大腿外側之表皮神經病，惟該病症是否因手術所直接導致，則
    無法確認等情，此有臺大醫院提供原告之病歷資料附於偵查案卷及函覆本院之九
    十年五月十七日（九十）校附醫秘字第一０六一七號函可稽，是故亦無從認定原
    告左腳發麻之症狀係因被告為其施行「精索靜脈曲張截除」手術所致，況原告亦
    未能舉證以證明其左腳發麻之症狀確係因被告為其施行「精索靜脈曲張截除」手
    術所致，復未聲請本院指定專業機構再進行鑑定以究明原委，難謂原告已盡舉證
    之能事，是原告此部分主張亦無可採。
三、綜上所述，原告就(一)被告之醫療行為確有過失、(二)原告左大腿發麻之病症是否為
    被告之過失所致、(三)該病症與被告之過失行為間具有相當因果關係等有利於己之
    事實無法負舉證之責，則其主張被告應依侵權行為之規定賠償合計一百五十萬元
    ，即無理由，應予駁回。原告之訴既無理由，則其假執行之聲請亦失所附麗，併
    予駁回。
四、因本案事證已臻明確，兩造其餘主張、陳述及所提證據，經審酌後認對判決之結
    果不生影響，爰不予一一論列，附此敘明。
五、結論：本件原告之訴為無理由，依民事訴訟法第七十八條，判決如主文。
中      華      民      國    九十      年      八      月     三十     日
                                    臺灣板橋地方法院民事第三庭
~B法      官  李昭融
右為正本係照原本作成
如對本判決上訴須於判決送達後廿日內向本院提出上訴狀（須按他造人數附繕本）
中      華      民      國    九十      年      九      月       三     日
~B法院書記官  陳蒼仁


司法院資訊處製作；財團法人民間司法改革基金會備份。
